臺灣高等法院高雄分院刑事裁定　　　　　 94年度毒抗字第7號
抗　告　人　甲○○
即　被　告
上列抗告人因聲請強制戒治案件，不服臺灣高雄地方法院中華民
國93年12月2 日裁定（93年度毒聲字第2539號），提起抗告，本
院裁定如下：
    主  文
抗告駁回。
    理  由
一、原裁定略以：被告甲○○因施用第二級毒品甲基安非他命，
    經依原審法院以93年度毒聲字第1691號裁定令入臺灣高雄看
    守所附設勒戒處所觀察、勒戒後，認有繼續施用毒品之傾向
    ，有該所民國93年11月25日高所正戒勒字第1695號函檢附「
    有無繼續施用毒品傾向證明書」及「有無繼續施用毒品傾向
    評估標準紀錄表」各1 份附卷可稽，因而依檢察官之聲請，
    裁定令被告入戒治處所強制戒治，其期間為6 個月以上，至
    無繼續強制戒治之必要為止，但最長不得逾1年。
二、抗告意旨略以：按強制觀察勒戒，期限不得超過2 個月，其
    受勒戒人之前的行為認定，當終止於強制觀察勒戒之裁定，
    而觀察勒戒後成效行為的評估與認定，當始於受觀察勒戒裁
    定之後，若再以受勒戒前的行為認定，續為延長勒戒之戒治
    裁定的引證和依據，則悖法理。又觀察勒戒之成效當以臨床
    徵候做為有無繼續施用毒品傾向之依據。若臨床初並無任何
    徵候和證明受勒戒人有施用毒品，則有必要延長強制勒戒之
    戒治裁定理由薄弱，原裁定有上開之違誤，爰提起本件抗告
    ，請求撤銷原裁定云云。
三、按觀察、勒戒後，檢察官或少年法院（地方法院少年法庭）
    依據勒戒處所之陳報，認受觀察、勒戒人有繼續施用毒品傾
    向者，檢察官應聲請法院裁定或由少年法院（地方法院少年
    法庭）裁定令入戒治處所強制戒治，其期間為6 個月以上，
    至無繼續強制戒治之必要為止，但最長不得逾1 年，毒品危
    害防制條例第20條第2項，定有明文；經查：
(一)抗告人前因施用毒品案件，經原審法院於93年8 月26日以93
    年度毒聲字第1691號裁定送臺灣高雄看守所附設勒戒處所觀
    察、勒戒之事實，有原審法院上開刑事裁定書、原審被告院
    內索引卡紀錄表及臺灣高等法院被告全國前案紀錄表各乙份
    附卷可憑。
(二)按有無繼續施用毒品傾向之評估標準，並非完全以受勒戒人
    勒戒後狀況之結果為準，勒戒前之各種情況，仍應作為評估
    之依據。而依勒戒處所評分說明手冊規定，係以人格特質、
    臨床徵候及環境相關因素3 項合併計算分數： (一)、 分數
    100 分至71分，判定為有繼續施用毒品傾向。 (二)、50 分
    至零分判定為無繼續施用毒品傾向。 (三)、70 分至51分間
    判定有繼續施用毒品傾向之原則為有下列各項之一者：1.缺
    乏病識感或戒治動機者。2.第一級毒品使用者。3.有煙毒前
    科者。4.有礙家庭、社會和諧與安寧者。若無以上各項之一
    ，惟判定者認為個案「有繼續施用毒品傾向」者，應在「有
    無繼續施用毒品傾向證明書」詳細說明欄內載明，並於綜合
    判斷項下勾選「有繼續施用毒品傾向」。 (四)、 分數為50
    分以下，原本應列為「無繼續施用毒品傾向」，但綜合評分
    者根據臨床實務，有具體事證，認為個案「有繼續施用毒品
    傾向」者，以綜合評分者所評估為準，惟須在「有無繼續施
    用毒品傾向證明書」詳細說明欄載明具體事證。而其中之人
    格特質係依：(1)毒品犯罪相關司法紀錄、(2)其他犯罪紀錄、
    (3)短期內是否再犯及其他行為觀察 (夾藏、暴力、自殺、恐
    嚇、拒食、辱罵、喧嘩)； 臨床徵候係依：戒斷症狀有無、
    是否使用多種藥物、有無注射使用、使用期間長短、情緒及
    態度；環境相關因素係依：社會功能是否良好、支持系統等
    ；作為判斷分數之依據。判定者判定人格特質、臨床徵候及
    環境相關因素合計3 項分數，固係供為判定者判定「有無繼
    續施用毒品傾向」之審酌標準，但非唯一標準。綜合評分者
    ，應根據臨床實務，有具體事證，認為個案「有繼續施用毒
    品傾向」者，以綜合評分者所評估為準。
(三)本件抗告人經評估後，人格特質評為40分，其中有毒品犯罪
    相關司法紀錄4 筆，每筆10分，計40分，其他犯罪相關紀錄
    0 筆，每筆2 分，計0 分，共40分。臨床徵候評為20分，其
    中有戒斷症狀0 分，使用期間超過1 年10分，情緒及態度不
    良10分，共20分。環境相關因素，則因社會功能良好評為0
    分，合計60分，綜合判斷為有繼續施用毒品傾向，有臺灣高
    雄看守所附設勒戒處所93年11月25日高所正戒勒字第1695號
    函暨有無繼續施用毒品傾向證明書、評估標準紀錄表各1 份
    在卷可稽（見原審卷第15、16頁），則該勒戒處所綜合評分
    者依個案之臨床實務及具體事證，判定抗告人為「有繼續施
    用毒品傾向」，依上開說明，尚無不合。
四、綜上所述，抗告人確有繼續施用毒品之傾向，應令入戒治處
    所，施以強制戒治，被告雖以前詞抗辯；惟查，被告前開「
    有繼續施用毒品傾向」之證明，係被告在所接受觀察勒戒期
    間，經台灣高雄看守所衛生醫療網支援醫師，依被告之人格
    特質、臨床徵候及環境因素，本於專業知識，依各項標準所
    為評估之結果，並非以被告接受觀察勒戒前之行為為認定標
    準。又按觀察勒戒期間不得逾2 月，如認受觀察勒戒人有繼
    續施用傾向者，檢察官應聲請法院裁定強制戒治，毒品危害
    防制條例第20條定有明文。查抗告人係93年10月8 日經諭令
    執行毒品觀察勒戒，並於同年11月24日即完成有無繼續施用
    毒品傾向之判斷，此有台灣高雄看守所附設勒戒處所93年11
    月25日高所正戒勒字第1695號函在卷可稽，足見抗告人之觀
    察勒戒期間並未逾2 月之規定，抗告人執前詞指摘原裁定，
    自屬無據；原審因而依前揭法條規定裁定抗告人令入戒治處
    所施以強制戒治，其期間為6 個月以上，至無繼續強制戒治
    之必要為止，但最長不得逾1 年，並無不當，本件抗告為無
    理由，應予駁回。
據上論結，應依刑事訴訟法第412條，裁定如主文。
中　　華　　民　　國　　94　　年　　1 　　月　　20　　日
                  刑事第七庭    審判長法　官  莊飛宗
                                      法　官  曾逸誠
                                      法　官  黃憲文
以上正本證明與原本無異。
不得再抗告。
中　　華　　民　　國　　94　　年　　1 　　月　　20　　日
  　　　　　　　　　　　　　　　　　　書記官  葉淑華
